最高法院刑事判決　　　　　　九十四年度台上字第五二四０號
　　上　訴　人　甲○○
　　　　　　　　　　　　號
上列上訴人因偽造文書案件，不服台灣高等法院中華民國九十三
年十月一日第二審判決（九十年度上易字第一二二一號，起訴案
號：台灣板橋地方法院檢察署八十六年度偵字第一七七五七號）
，提起上訴，本院判決如下：
    主  文
上訴駁回。
    理  由
按刑事訴訟法第三百七十七條規定，上訴於第三審法院，非以判
決違背法令為理由，不得為之。是提起第三審上訴，應以原判決
違背法令為理由，係屬法定要件。如果上訴理由狀並未依據卷內
訴訟資料，具體指摘原判決不適用何種法則或如何適用不當，或
所指摘原判決違法情事，顯與法律規定得為第三審上訴理由之違
法情形，不相適合時，均應認其上訴為違背法律上之程式，予以
駁回。本件上訴人甲○○上訴意旨略稱：(一)系爭商標圖樣、公司
名稱及授權文字（即原判決事實所載由上訴人偽造之商標圖樣、
公司名稱及授權文字）係儲存於盜版光碟遊戲程式中，抑或儲存
於遊戲主機本身程式內？原審並未詳加查明。原審認定係儲存於
盜版光碟中，係以勘驗結果及原判決理由欄所載財團法人資訊工
業策進會等機關之函文為判斷基礎，然就勘驗結果，上訴人仍認
有疑義，並提出質疑，就上揭函文之結論，上訴人亦提出不可採
信之質疑，原審未詳予調查，並明上訴人辯解不足採之理由，
遽論處上訴人罪刑，原判決有調查未盡及理由不備之違誤。(二)刑
法第二百二十條第二項規定，係民國八十六年十月十八日修正公
布，亦即於上訴人行為後始增列該規定。依罪刑法定主義之原則
，自不能認上訴人販賣光碟片行為構成行使偽造私文書罪，況行
使偽造私文書罪，必須行為人就偽造私文書之內容有所主張，上
訴人於販賣光碟交易過程中，就系爭商標、公司名稱及授權文字
並未對顧客有何主張，縱認上開授權文字等文字符號，置於遊樂
器主機經執行後，於電視螢幕上將顯現該等文字，亦難認上訴人
有行使偽造私文書犯行，原判決論處上訴人行使偽造私文書罪責
，亦屬適用法則不當等語（其餘指摘為關於違反商標法部分）。
惟查原判決認定上訴人有原判決事實欄所載之犯行，因而撤銷第
一審關於上訴人部分之判決，改判依牽連犯規定，從一重論處上
訴人共同連續行使偽造私文書，足以生損害於他人罪刑，就關於
行使偽造私文書部分，係依憑上訴人於偵查中供認有與「石春望
」之成年男子，盜拷如原判決事實欄所載之遊戲光碟，再予出售
給不特定顧客等情之供述，於法院審理中供認有僱用他人販賣上
揭光碟之供述；證人蔡榮財於原審法院證稱：伊有向上訴人購買
盜版遊戲光碟之證詞，佐以扣案盜版之遊戲光碟、光碟母帶、製
造光碟封面紙之網板等事證，為其論罪之基礎。復就上訴人否認
犯行，辯稱：伊未製造上揭光碟，亦不知上揭光碟係仿冒，且上
揭商標等文字係存在於主機記憶體內，並非存在於遊戲光碟本身
等語，認與事實不符，係卸責之詞，委無足採，亦詳理由予以
指駁。並說明：(一)依原審法院將原裝主機、改裝主機置入真品遊
戲光碟及盜版仿冒之遊戲光碟執行勘驗結果，以及參照卷附財團
法人台灣經濟發展研究院經智研究所九十一年十月十七日之「Ｐ
Ｓ設計圖」商標基礎鑑定研究報告書、財團法人資訊工業策進會
九十一年五月二十一日（九一）資法字第０００九一０號覆台灣
台東地方法院函文、九十二年八月二十七日（九二）資法字第０
０一八七五號覆台灣高等法院台中分院函文，足以認定如原判決
事實欄所示之公司授權文字（英文字），均存在於扣案盜版遊戲
光碟中。上訴人辯稱：上開授權文字無從證明存在於上揭光碟中
云云，與事實不符，委無足採。(二)上揭授權文字載記於電磁紀錄
中，藉機器或電腦之處理，顯示其符號或文字，足以為表示其用
意之證明，自屬刑法第二百二十條所稱之準文書，八十六年十月
八日增訂之刑法第二百二十條第二項，無非將電磁紀錄等應認係
準文書，作具體明確之規定，以杜爭議，並非就上揭準文書之認
定作其變更。上訴人販賣上揭盜版光碟予不特定人藉以牟利，其
外觀包裝，雖無被害人公司名稱及授權生產文字，惟因其明知該
光碟係盜版之光碟，光碟中有儲存上揭偽造之公司授權文字電磁
紀錄，藉機器或電腦處理，即可以顯示上揭字樣，其將之販賣交
予買受人，已將該準文書置於隨時可發生文書功能之狀況，即與
行使無異，顯係以偽作真之意思而販賣，應認係對該偽造準文書
內容有所主張之行使行為。無待販賣者於形式上更有所主張，因
認上訴人所為，應構成行使偽造私文書罪等理由綦詳。從形式上
觀察，原判決關於行使偽造私文書部分，尚無違背法令之情形。
又按原判決於說明上訴人所為應構成刑法偽造準私文書罪時，既
已說明八十六年十月八日增訂之刑法第二百二十條第二項，僅係
將電磁紀錄等物應認係準文書，作較為明確具體之規定，並非就
修正前刑法第二百二十條有關準文書之規定作變更。即認電磁紀
錄，依行為時法即原刑法第二百二十條規定，亦應認定係屬於準
文書，上訴人上揭行為，應構成行使偽造準文書罪。其認定及說
明，於法尚無不合。且刑法第二百二十條亦非屬於罪刑之規定，
原判決論處上訴人行使偽造準私文書罪，僅需說明上揭電磁紀錄
屬於準文書之理由即可，原毋庸適用該法條作為論罪科刑之依據
，原判決於論罪科刑時併引用刑法第二百二十條第二項條文作為
論罪科刑依據部分，乃屬於贅引法條，惟此一瑕疵並不影響原審
論定上訴人所為應構成行使偽造私文書罪之判決結果，依刑事訴
訟法第三百八十條規定，自難執以作為合法之第三審上訴理由。
上訴人就行使偽造私文書部分其餘上訴意旨，係徒憑己見，就原
審採證認事職權之適法行使及原判決已論斷說明事項，重複為事
實之爭辯，任指原判決有查證未盡、理由不備及適用法則不當等
違誤，均非適法之第三審上訴理由，該部分上訴，違背法律上之
程式，應予駁回。又按上訴人所犯商標法第八十一條第一款、第
八十二條之罪部分，依刑事訴訟法第三百七十六條第一款規定，
乃屬於不得上訴於第三審法院之案件。上訴人對行使偽造私文書
部分之上訴，既經認為不合法，應從程序上予以駁回，則經原審
認與行使偽造私文書部分有牽連犯裁判上一罪關係之違反商標法
部分，自亦無從併為實體審理，該部分上訴亦應併認為不合法而
予以駁回。
據上論結，應依刑事訴訟法第三百九十五條前段，判決如主文。
中　　華　　民　　國　九十四　年　　九　　月　二十二　日
                      最高法院刑事第十庭
                          審判長法官  陳　正　庸
                                法官  王　居　財
                                法官  林　開　任
                                法官  林　立　華
                                法官  吳　　　燦
      本件正本證明與原本無異
                                      書  記  官
中　　華　　民　　國　九十四　年　　十　　月　　三　　日
                                                      ｖ
